【裁判字號】    90,交上易,231
【裁判日期】    901016
【裁判案由】    過失傷害
【裁判全文】
臺灣高等法院高雄分院刑事判決                    九十年度交上易字第二三一號
    上訴人即被告  甲○○
                          住屏.
                          號
                          身分.
右上訴人因業務過失傷害案件，不服臺灣屏東地方法院九十年度交易字第六九號中華
民國九十年五月三十一日第一審判決（起訴案號：臺灣屏東地方法院檢察署九十年度
偵字第七０六九號），提起上訴，本院判決如左：
    主  文
上訴駁回。
    事  實
一、甲○○以飼養豬隻為業，平日駕駛車號Ｐ四─四０二九號自小貨車載運飼料或種
    豬，為以駕駛為附隨業務之人，於民國八十九年十月二十三日上午十時三十分許
    ，駕駛前開自用小貨車，沿屏東縣內埔鄉○○村○○路由西向東往竹圍方向行駛
    ，途經未設置交通號誌之建業路與建三路口時，本應注意該路段之時速限制為四
    十公里，及車輛行駛至無交通號誌之交叉路口時，應減速慢行，做隨時停車之準
    備之規定，而依當時之天氣為晴天、道路為直路、路面無缺陷亦無障礙，日間有
    自然光線，視線良好等情況，並無不能注意之情形，竟疏於前揭必要之注意，貿
    然以時速約四十五公里以上之速度超速行駛，穿越該交叉路口，適有乙○○駕駛
    車牌號碼Ｋ二─六七四三號自用小客車，沿同鄉○○路由北向南方向直行，惟行
    至前揭交叉路口時，因亦疏於注意應減速慢行，做隨時停車之準備，及左方車未
    丙右方車先行，貿然以四十公里之車速駛入該交岔路口，乙○○所駕駛小客車前
    方車頭撞上甲○○所駕駛小貨車左後輪，乙○○因此受有左膝瘀傷、左小腿擦傷
    、左踝挫傷等傷害，甲○○肇事後未被偵察機關發現前，即託人報案，並向前來
    處理車禍事宜之警員自首及接受裁判。
二、案經乙○○訴由屏東縣警察局內埔分局報請臺灣屏東地方法院檢察署檢察官偵查
    起訴。
    理  由
一、訊據被告甲○○固坦承右揭與告訴人乙○○所駕駛之小客車發生擦撞，致告訴人
    因此受傷之事實，惟矢口否認有何過失傷害之犯行，辯稱：當時伊車速度約時速
    三、四十公里，並未超速，且伊走的是幹線，告訴人走的是支線，伊有看到告訴
    人之車子，伊認為不會撞倒，所以就直接開過去，伊是被撞之後才煞車，鑑定報
    告所稱的車速是被告訴人撞出來的，告訴人根本沒煞車，伊並無過失云云。
二、經查：
(一)、被告駕駛前開自小貨車行經上開交岔路口未減速慢行而撞及告訴人所駕駛之小客
    車，致告訴人受傷之事實，業據告訴人指訴情甚詳；又被告肇事後留有煞車痕一
    條，長約十二點八公尺，此有道路交通事故調查報告表可參，而在乾燥之瀝青地
    面，鋪設一年至三年之路面狀況，依一般公路汽車煞車距離、行車速度對照表可
    知，其當時之車速為四十五公里以上；另外，本件被告與告訴人之車輛在車禍發
    生時之行向，係呈交叉方向，而非前後順行，此為被告所是認，故告訴人之車輛
    係由側面撞及被告所駕駛之自小貨車左後輪，而非自後追撞甚明，因此被告之煞
    車距離顯非告訴人所撞出來的，被告上開所辯，顯非實在。此外，復有道路交通
    事故調查報告表、屏東寶建醫院出具之診斷證明書各一紙，及現場照片六幀附卷
    可稽，告訴人所受之傷害係因被告未減速慢行而發生撞擊所致，已無疑義。
(二)、按行車速度應依標誌之規定，不得超速行駛，又行經無號誌之交岔路口，應減速
    慢行，作隨時停車之準備，道路交通安全規則第九十三條第一項定有明文。本件
    依前揭道路交通事故調查報告表觀之，車禍現場為交叉路口，被告駕駛小貨車行
    經該處不僅不減速慢行，作停車之準備，反而以時速四十五公里之速度超速行駛
    ，其顯有違反上開道路交通安全規則而未盡注意義務至明，復依當時之天氣、光
    線、道路狀況及視線均屬良好之情形下，此有前開道路交通事故調查報告表可參
    ，顯無不能注意之情事，竟疏未注意，其顯有應注意能注意而不注意之過失責任
    ；本件經檢察官送台灣省高屏澎地區車輛行車事故鑑定委員會鑑定後，亦認為被
    告駕駛自小貨車未減速慢行，為肇事次因（告訴人駕駛自小客車左方車未丙右方
    車先行為肇事主因），此有臺灣省高屏澎地區車輛事故鑑定委員會九十年三月九
    日高屏澎鑑字第九００三五二號鑑定意見書一份在卷可參。
(三)、本件告訴人係因被告之過失行為，致受有傷害，其兩者間自有相當因果關係，不
    因告訴人於本件車禍之發生亦與有過失而影響被告應負之過失責任，本件事證明
    確，被告犯行堪以認定。
三、按刑法上所謂之業務，係指個人基於其社會地位繼續反覆所執行之事務，其主要
    部分之業務固不待論，即為完成主要業務所附隨之準備工作與輔助事務，亦應包
    括在內，最高法院著有七十一年臺上字第一五五○號判例可資參照，查被告甲○
    ○係從事豬隻之飼養，平日駕駛自小貨車載運飼料及種豬，已據其供承在卷，即
    以駕車為其附隨之準備工作及輔助事務至明，是為從事駕駛業務之人（至其所引
    最高法院八十九年度台上字第八０七五號判決所指情形，係指單純以車輛供往返
    豬舍之交通工具而言，與本件被告尚有以車輛運送飼料及種豬之情形有別，自難
    因而認其非從事業務之人），核其所為係犯刑法第二百八十四條第二項前段之業
    務過失傷害罪，公訴人認係犯刑法第刑法第二百八十四條第一項之過失傷害罪，
    尚有未洽，應予變更。又被告於肇事後託人報警並向前來處理車禍事宜之警員自
    首接受裁判一節，業據其供承在卷，核與證人即當時處理之警員邱光雄在原審證
    述一致，堪認為真實，是為對於未發覺之罪自首而接受裁判，應依刑法第六十二
    條前段之規定，減輕其刑。
四、原審因而適用刑法第二百八十四條第二項前段、第六十二條前段、第二條第一項
    前段、第四十一條第一項前段，罰金罰鍰提高標準條例第一條前段、第二條規定
    ，並審酌被告素行、品行、前開過失之程度，迄今尚未與告訴人達成和解，告訴
    人就本件車禍之發生亦同有過失，及告訴人受傷情形尚非嚴重等一切情狀，量處
    拘役五十日，並諭知易科罰金之折算標準。並敘明被告行為後，刑法第四十一條
    業於九十年一月十日修正公布，同年一月十二日生效，修正後之刑法第四十一條
    第一項前段規定：犯最重本刑五年以下有期徒刑以下之罪，而受六個月以下有期
    徒刑或拘役之宣告，因身體、教育、職業、家庭或其他正當事由，執行顯有困難
    者，得以一元以上三元以下折算一日。此與原先之刑法第四十一條規定已有不同
    ，本件前後相較，並無有利或不利之情形，依刑法第二條第一項前段之規定，自
    應適用修正後之刑法第四十一條第一項前段之規定，諭知易科罰金及其折算之標
    準。經核原審認事用法俱無不合，量刑亦稱妥適，被告上訴意旨否認犯罪，及其
    非從事業務之人，空言指摘原判決不當，並無可取，為無理由，應予駁回。
據上論結，應依刑事訴訟法第三百六十八條，判決如主文。
本案經檢察官沈紹嘉到庭執行職務。
中      華      民      國    九十      年      十    月    十六  日
                              臺灣高等法院高雄分院刑事第七庭
                                  審判長法官
                                        法官
                                        法官
不得上訴。
附錄：本判決論罪科刑法條：
刑法第二百八十四條第二項
從事業務之人，因業務上之過失傷害人者，處一年以下有期徒刑、拘役或一千元以下
罰金，致重傷者，處三年以下有期徒刑、拘役或二千元以下罰金。


司法院資訊處製作；財團法人民間司法改革基金會備份。
